臺灣新北地方法院民事判決
111年度訴字第465號
原      告  吳素珍  
被      告  林芳羽  
上列當事人間請求損害賠償事件，經本院於民國111年4月26日言
詞辯論終結，判決如下：
    主  文
被告應給付原告新臺幣16萬元，及自民國111年2月11日起至清
  償日止，按年息5%計算之利息。
原告其餘之訴駁回。
訴訟費用由被告負擔5分之1，餘由原告負擔。
本判決第一項得假執行。但被告如以新臺幣16萬元預供擔保，
  得免為假執行。
原告其餘假執行之聲請駁回。
    事實及理由
一、原告主張：原告與訴外人李竣濱於民國74年4月13日結婚，
    現婚姻關係存續中，李竣濱壯年退休後，原告辭去原本工作
    與李竣濱共同打拼，經銷健康食品，嗣原告在某一商場結識
    被告，與被告成為朋友，經常一起唱歌、共進晚餐，故被告
    十分了解原告及李竣濱。詎被告竟常假藉有事想請教李竣濱
    ，私下約李竣濱外出，藉機接近並勾引李竣濱，一步步與李
    竣濱發展婚外情，原告於民國109年底察覺有異後，即開始
    蒐集證據，並於某日間無意在原告興李竣濱共同使用之汽車
    內行車紀錄器發現李竣濱於車內撥打電話予被告之錄音檔，
    錄音檔內容中李竣濱對被告情話綿綿，可見李竣濱與被告密
    切互動已逾越通常男女分際及社交禮節範疇，原告憤而質問
    李竣濱，李竣濱坦承有前往被告住處約會，並與被告發生性
    行為。被告所為乃不法侵害原告基於配偶關係之身分法益且
    情節重大，致原告精神上受有莫大痛苦，患有自律神經疾病
    、憂鬱、焦慮、失眠等症狀，爰依民法第184 條第1 項前段
    、第195 條第1 項、第3 項規定，請求被告賠償非財產上損
    害新臺幣（下同）80 萬元本息等語。其聲明為：被告應給
    付原告80萬元，及自起訴狀繕本送達翌日起至清償日止，按
    年息5%計算之利息。並陳明願供擔保請准宣告假執行。
二、被告則辯稱：否認與李竣濱有超過一般朋友關係之交往，兩
    人只是比較談的來的朋友，李竣濱來台北時會約伊聊天、喝
    咖啡而已，原告所提錄音光碟是伊與李竣濱間的電話交談，
    都是李竣濱想找人說話時打給伊，在通話錄音中李竣濱說的
    愛你部分，是對伊家毛小孩說的；李竣濱說兩個一起洗部分
    ，意思是說他要跟原告一起洗，不是跟伊；原證12李竣濱說
    的話是在開玩笑；原證13的內容是李竣濱對伊家毛小孩說的
    ，那時伊是抱著伊家毛小孩等語，並聲明：原告之訴及假執
    行聲請均駁回。並陳明如受不利判決，願供擔保，請准宣告
    免為假執行
三、按因故意或過失不法侵害他人權利者，負損害賠償之責任；
    故意以背於善良風俗之方法，加損害於他人者亦同，民法第
    184 條第1 項、第185 條第1 項前段定有明文。又不法侵害
    他人之身體、健康、名譽、自由、信用、隱私、貞操，或不
    法侵害其他人格法益而情節重大者，被害人雖非財產上之損
    害，亦得請求賠償相當之金額；且此於不法侵害他人基於父
    、母、子女或配偶關係之身分法益而情節重大者準用之，同
    法第195 條第1 項、第3 項亦規定甚明。次按婚姻以夫妻之
    共同生活為其目的，配偶應互相協力保持其共同生活之圓滿
    及幸福，而夫妻互守誠實，係為確保其共同生活之圓滿安全
    及幸福之必要條件，故應解為配偶因婚姻契約而互負誠實之
    義務，如果配偶之一方為不誠實之行動，破壞共同生活之平
    和安定及幸福者，則為違背婚姻契約之義務，而侵害他人權
    利，最高法院55年台上字第2053號判例意旨可資參照。婚姻
    乃男女雙方以終身共同生活為目的而締結之身分契約，夫妻
    之一方對於婚姻關係之完整享有人格利益，故於婚姻關係中
    ，當事人間互負有貞操、互守誠信及維持圓滿之權利與義務
    ，此種利益即民法第195 條第3 項所稱之「基於配偶關係之
    身分法益」。是侵害配偶關係所生身分法益之行為，並不以
    通、相姦行為為限，倘夫妻任一方與他人間存有逾越朋友交
    遊等一般社交行為之不正常往來，甚而肌膚之親，該夫妻之
    一方與該他人之行為已逾社會一般通念所能容忍之範圍，已
    達破壞婚姻共同生活之圓滿安全及幸福之程度，即足當之。
    經查：
  ㈠原告主張李竣濱為其配偶，婚姻關係現仍存續中之事實，有
    其所提出戶口名簿在卷可稽（見本院卷第17頁），經核無誤
    。
  ㈡再原告主張被告明知李竣濱為有配偶之人，仍與之有前述逾
    越份際之男女交往乙情，業據提出被告與李竣濱間電話通話
    錄音影光碟暨其譯文為證（見本院卷第55 頁、第85至89 頁
    ），被告雖不爭執上開錄音譯文係其與李竣濱間之電話通話
    內容，但以前開情詞置辯。而觀諸上開電話通話錄音內容有
    ：「<李竣濱>：哈囉，想你啊。<被告>：恩恩....<李竣濱>
    :她(指原告)現在去買東西，我就還沒到家，想你哦，我就
    先打電話給你。<被告>：好啊。<李竣濱>：自己要照顧自己
    的身體，好不好。<被告>：好啊。<李竣濱>：好啦，想你哦
    ，吼，我愛你。<被告>：哦。好，明天有上班嗎？<李竣濱>
    ：明天我會去啊，明後天我都要上班，好啦吼，我愛你哦，
    掰掰。」（見原證10，本院卷第83頁）；「...<李竣濱>：.
    ..你都洗過了。<被告>：嗯我剛才都洗了。<李竣濱>：好啦
    ，等我回去以後，兩個一起洗，哈哈哈。<被告>：本來我就
    想說，等那個再來看，可是我就想說他們都中午才開店。然
    後早上又沒那個，然後中午吃飯完的話就幾點，然後你又要
    上班又要幹嘛好像有一些不太方便。所以我才想說趕快來洗
    澡，洗澡好以來，出去晃一下看看，找看看有沒有那個的，
    就這樣子啊，所以才趕快洗」（見原證11，本院卷第84頁）
    ；「...<被告>：嗯，我就是睡不著，然後到早上的時候才
    比較好睡，唉呀，晚上不知道怎麼搞的，怎麼躺怎麼不舒服
    。<李竣濱>：那表示說，就是我的問題啊，我不睡在你旁邊
    當然是這樣囉。<被告>：嗯..，討厭。這樣就怎麼躺怎麼那
    個睡不著。<李竣濱>：對啊，哈哈哈。我不在你旁邊，當然
    怎麼躺就少一個人呢。抱也不對，這樣睡也不對，頭也不對
    ，翻來翻去啊，對不對」（見原證12，本院卷第87頁）；「
    <李竣濱>：好啦明天大概，因兩點要回來，一點多的車，吼
    那個要看，早點過去，想你啊想抱你親你啊。<被告>：恩，
    是哦，恩，好。<李竣濱>：對啊，沒有抱你親你很不舒服，
    好想你哦～ 哦～哦哦。唱歌啊哈哈哈。<被告>：好，嗯，哈
    哈。.....<李竣濱>:對啊，親啊，感覺很幸福溫馨了吧，對
    不對。<被告>：對啊。<李竣濱>：原來人生是這樣過的啊，
    吼，哈哈哈」（見原證13，本院卷第89頁），可見被告與李
    竣濱間關係確屬曖昧，已超出一般朋友情誼而達男女情愛交
    往之程度，被告就上開電話通話錄音內容所為之抗辯，顯然
    與通話內容前後文義不符，自無足取。
　㈢基上，原告所提事證雖尚難遽認被告與李竣濱有發生性行為
    之情，但依上開事證已堪認被告與李竣濱間之往來互動已逾
    社會一般通念對於有配偶之人結交普通朋友所能容忍之範圍
    ，是被告所為，已嚴重破壞原告與李竣濱婚姻共同生活之圓
    滿安全及幸福，不法侵害原告基於配偶關係所生之身分法益
    且情節重大，依上開規定， 原告自得請求被告給付其非財
    產上之損害賠償。
四、末按不法侵害他人之人格權，被害人受有非財產上損害，請
    求加害人賠償相當金額之慰撫金時，法院對於慰撫金之量定
    ，應斟酌實際加害情形、所造成之影響、被害人所受精神上
    痛苦之程度、雙方之身分、地位、經濟狀況及其他各種情形
    ，以核定相當之數額（最高法院47年台上字第1221號、51年
    台上字第223號判例要旨參照）。而身分法益與人格法益同
    屬非財產法益，上開有關人格法益受侵害酌定慰撫金之標準
    ，自得為衡量因身分法益受侵害所生損害賠償金額之參考。
    茲審酌原告為高商畢業，103年自職場退休後即輔助其配偶
    李竣濱打拼事業；被告為高商肆業，從事食品銷售，目前上
    班半天，月入約15,000元，業據兩造陳述在卷，復參佐本院
    依職權調取兩造108 、109 年度稅務電子閘門財產所得明細
    表所示兩造所得財產情況（詳如限閱卷），併兼衡被告與李
    竣濱交往之期間長短、狀況、原告於知悉後所生痛苦程度及
    原告表明本件係就被告與李竣濱共同侵害其配偶權之行徑對
    被告應分擔部分為求償（見本院卷第71頁）等一切情狀，認
    原告請求被告賠償非財產上之損害即慰撫金以16萬元為適當
    ，逾此範圍之請求，不應准許。
五、從而，原告依侵權行為法律關係，請求被告賠償非財產上損
    害賠償16萬元，及自起訴狀繕本送達翌日即自110 年2月11
    日（見本院卷第45 頁）起至清償日止，按法定利率即年息5
    %計算之遲延利息，為有理由，應予准許，逾此範圍之請求
    ，為無理由，應予駁回。又本件判決所命被告給付之金額未
    逾50萬元，就原告勝訴部分，依民事訴訟法第389 條第1項
    第5 款之規定，應依職權宣告假執行，並依民事訴訟法第39
    2 條第2 項，依職權酌定相當擔保金額宣告被告得預供擔保
    免為假執行。原告敗訴部分之假執行聲請，因訴之駁回而失
    所依據，應併駁回之。
六、本件事證已臻明確，兩造其餘攻擊防禦方法及未經援用之證
    據暨聲請調查之證據，經本院斟酌後，認為均不足以影響本
    判決之結果，自無逐一詳予論駁之必要，併此敘明。
七、訴訟費用負擔之依據: 民事訴訟法第79條。　
中　　華　　民　　國　　111 　年　　5 　　月　　27　　日
                  民事第四庭    法　官　古秋菊
以上正本係照原本作成
如對本判決上訴，須於判決送達後20日內向本院提出上訴狀。
中　　華　　民　　國　　111 　年　　5 　　月　　27　　日
                                書記官　劉馥瑄